臺灣高雄地方法院刑事判決　　　　　　110年度審訴字第552號
公　訴　人　臺灣高雄地方檢察署檢察官
被　　　告　吳佳眞




選任辯護人　陳松甫律師（法扶律師）
上列被告因違反毒品危害防制條例案件，經檢察官提起公訴（11
0 年度偵字第13694 號），本院合議庭裁定由受命法官進行簡式
審判程序，判決如下：
    主  文
吳佳眞持有第二級毒品純質淨重二十公克以上，累犯，處有期徒
刑拾月。扣案之第一級毒品海洛因壹包（含包裝袋，檢驗後淨重
伍點陸肆肆公克）、第二級毒品甲基安非他命拾貳包（檢驗前總
純質淨重共計玖拾柒點玖肆壹公克）、含有第二級毒品大麻香菸
壹支（檢驗後毛重零點伍捌壹公克），均沒收銷燬。
    事  實
一、吳佳眞明知海洛因為毒品危害防制條例規範之第一級毒品，
    甲基安非他命、大麻則為毒品危害防制條例規範之第二級毒
    品，依法均不得持有，竟基於持有第一級毒品及純質淨重二
    十公克以上第二級毒品之犯意，於民國109 年3 月間，在高
    雄市楠梓區薇風汽車旅館內，向姓名年籍不詳、綽號「阿佳
    」之人，以新臺幣（下同）35萬元之價格購入純質淨重逾20
    公克之甲基安非他命12包及含有海洛因成分之粉末1 包；另
    於不詳時、地，以不詳代價向姓名年籍不詳之人，取得含有
    大麻成分之香菸1 支而持有之。嗣於109 年4 月22日19時44
    分許，在其位於臺南市○○區○○路000 號11樓之16居處門
    外，因另案通緝為警逮捕，經徵得吳佳眞同意搜索上址住處
    ，當場扣得上開甲基安非他命12包（毛重分別為39.01 公克
    、39.07 公克、19.91 公克、12.77 公克、20.49 公克、3.
    74公克、1.19公克、1.1 公克、0.64公克、0.87公克、38.
    96公克、0.95公克，總毛重178.7 公克，檢驗前總純質淨重
    共計97.941公克）、海洛因1 包（檢驗後淨重5.644 公克）
    、含有大麻成分之香菸1 支（檢驗後毛重0.581 公克）及與
    本案無關之電子磅秤2 臺、行動電話2 支、wifi分享器1 臺
    、筆記本1 本、甲基安非他命吸食器1 組等物，而查悉上情
    （吳佳眞所涉意圖販賣而持有第二級毒品罪嫌部分，業經臺
    灣臺南地方檢察署檢察官為不起訴處分確定）。
二、案經臺灣高雄地方檢察署檢察官主動簽分偵辦起訴。
    理  由
一、程序方面：
    本件被告吳佳眞所犯均係死刑、無期徒刑、最輕本刑為3 年
    以上有期徒刑以外之罪，其於準備程序就被訴事實為有罪之
    陳述，經告知簡式審判程序之旨，並聽取檢察官、被告及辯
    護人之意見後，本院合議庭裁定改行簡式審判程序。又本件
    之證據調查，依刑事訴訟法第273 條之2 規定，不受同法第
    159 條第1 項、第161 條之2 、第161 條之3 、第163 條之
    1 及第164 條至第170 條規定之限制，均合先敘明。
二、認定犯罪事實所憑之證據及其理由：
    上開事實，業經被告吳佳眞於本院審理時坦承不諱（見本院
    卷第37、55、59頁），並有臺南市政府警察局新化分局搜索
    扣押筆錄、扣押物品目錄表、扣押物品清單、現場照片及扣
    押物照片在卷為憑，扣案之白色粉末檢品1 包、白色結晶檢
    品12包、煙捲1 支經送高雄市立凱旋醫院鑑定結果，白色粉
    末檢品檢出第一級毒品海洛因成分，白色結晶檢品檢出第二
    級毒品甲基安非他命成分，煙捲1 支檢出第二級毒品大麻成
    分，有高雄市立凱旋醫院濫用藥物成品檢驗鑑定書（見他卷
    第57至61頁）附卷可稽，足認被告自白與事實相符，並有證
    據補強，洵堪採為論罪科刑之依據。從而，本案事證明確，
    被告犯行堪以認定，應依法論科。
三、論罪科刑：
（一）新舊法比較：
      按行為後法律有變更者，適用行為時之法律。但行為後之
      法律有利於行為人者，適用最有利於行為人之法律，刑法
      第2 條第1 項定有明文。查被告於行為後，毒品危害防制
      條例第11條第1 項之規定業經修正，並經總統於109 年1
      月15日公布，於109 年7 月15日施行，修正前毒品危害防
      制條例第11條第1 項規定：「持有第一級毒品者，處三年
      以下有期徒刑、拘役或新臺幣五萬元以下罰金。」，修正
      後則規定：「持有第一級毒品者，處三年以下有期徒刑、
      拘役或新臺幣三十萬元以下罰金。」，經比較新舊法，修
      正後毒品危害防制條例第11條第1 項規定將罰金刑上限提
      高為30萬元，自仍應適用修正前毒品危害防制條例第11條
      第1 項之規定較有利於被告。
（二）罪名：
      核被告所為，係犯修正前毒品危害防制條例第11條第1 項
      之持有第一級毒品罪，及毒品危害防制條例第11條第4 項
      之持有第二級毒品純質淨重20公克以上罪。被告以一行為
      同時觸犯上開持有第一級毒品罪及持有第二級毒品純質淨
      重20公克以上之罪，為想像競合犯，應依刑法第55條規定
      ，從一重之持有第二級毒品純質淨重20公克以上罪處斷。
（三）刑之加重減輕事由：
    1.累犯加重：
      被告前因施用毒品案件，經臺灣臺南地方法院以106 年度
      簡字第3876號判處有期徒刑3 月，上訴後經撤回確定，於
      107 年5 月21日易科罰金執行完畢，有臺灣高等法院被告
      前案紀錄表在卷可稽，其受前開有期徒刑之執行完畢後，
      5 年內故意再犯本件有期徒刑以上之罪，為累犯，且被告
      已有毒品案件之前案紀錄，對此類犯罪有特別之惡性及對
      刑罰反應力薄弱之情形，依累犯規定加重其刑，並無過苛
      或違反比例原則之處，應依刑法第47條第1 項規定，加重
      其刑。
    2.供出上游之認定：
      被告固曾於警詢時供陳其所施用之毒品來源係一名綽號「
      阿佳」之男子（見警卷第6 至7 頁），然經本院函詢移送
      警察機關即臺南市政府警察局新化分局是否有依被告之供
      述查獲其毒品上手，經該局以110 年10月18日南市警化偵
      字第1100567530號函回覆表示：『被告吳佳眞供稱毒品係
      向綽號「阿佳」之男子所購得，惟渠僅提供該人之通訊軟
      體帳號，並無其真實年籍及其他事證，故本分局未能查獲
      綽號「阿佳」』（見本院卷第89頁），是此部分與毒品危
      害防制條例第17條第1項之要件尚有未合，爰不另依上開
      規定減輕其刑。
（四）刑罰裁量：
      爰以行為人之責任為基礎，並審酌被告無法擺脫毒品，未
      能體悟毒品對自身、家人造成之傷害及社會之負擔，而仍
      持有毒品，所為實屬不該；惟念被告犯後坦承犯行，態度
      尚可，兼衡被告之前科素行、本件犯罪之手段、情節、所
      生危害、智識程度、家庭生活及經濟狀況等一切具體情狀
      （涉被告個人隱私，均詳卷），量處如主文所示之刑。
四、沒收（銷燬）之認定：
（一）扣得之白色粉末檢品1 包、白色結晶檢品12包、煙捲1 支
      ，，經鑑定結果，分別檢出第一級毒品海洛因、第二級毒
      品甲基安非他命及大麻成分，業如前述，而該包裝袋因與
      其上殘留之毒品難以分析剝離，自應與毒品同視，依毒品
      危害防制條例第18條第1 項前段規定，宣告沒收銷燬之；
      至鑑驗耗損之毒品，既已滅失，無庸再宣告沒收銷燬。
（二）至其他扣案物，雖屬被告所有，然無積極證據足資證明與
      被告本件犯行有何關聯，爰不予宣告沒收。
據上論斷，應依刑事訴訟法第273 條之1 第1 項、第299 條第1
項前段，毒品危害防制條例第11條第1 項（修正前），毒品危害
防制條例第11條第4 項、第18條第1 項前段，刑法第2 條第1 項
前段、第11條、第55條、第47條第1 項，判決如主文。
本案經檢察官李怡增提起公訴，檢察官范文欽到庭執行職務。
中    華    民    國   110    年    11    月    4     日
                  刑事第五庭  法  官    黃政忠
以上正本證明與原本無異
如不服本判決應於收受送達後20日內向本院提出上訴書狀，並應
敘述具體理由；如未敘述上訴理由者，應於上訴期間屆滿後20日
內向本院補提理由書（均須按他造當事人之人數附繕本）「切勿
逕送上級法院」。
「因疫情而遲誤不變期間，得向法院聲請回復原狀」
中    華    民    國   110    年    11    月    5     日
                              書記官    儲鳴霄
附錄本判決論罪科刑法條：
修正前毒品危害防制條例第11條第1 項
持有第一級毒品者，處3 年以下有期徒刑、拘役或新臺幣5 萬元
以下罰金。
毒品危害防制條例第11條第4 項
持有第二級毒品純質淨重二十公克以上者，處6 月以上5 年以下
有期徒刑，得併科新臺幣70萬元以下罰金。